臺灣高等法院刑事判決　　　　　　　　　　　　　　九十年度上訴字第二三四號
　　上　訴　人
　　即　被　告　戊○○
　　選任辯護人　涂秀蕊
　　　　　　　　李明洲
右上訴人因偽造有價證券等案件，不服臺灣臺北地方法院八十七年度訴字第八六三號
，中華民國九十年五月十五日第一審判決（起訴案號：臺灣臺北地方法院檢察署八十
六年度偵緝字第八一六、八二四號、偵字第二七五０七、二七五一０號、八十七年度
偵字第一一六七號及移請併為審理：臺灣基隆地方法院檢察署八十六年度偵字第五二
七七號、臺灣板橋地方法院檢察署八十七年度偵緝字第五０六號）提起上訴，本院判
決如左：
    主  文
原判決撤銷。
戊○○連續意圖供行使之用而偽造有價證券，處有期徒刑年伍月。
如附表第一項至第五項所示支票均沒收。
    事  實
一、戊○○明知其向袁明韻（業經臺灣板橋地方法院另案判處有期徒刑四年六月確定
    ）收受如附表所示已蓋好印章之支票並非袁明韻所有而係來路不明之贓物（經查
係甲○○被竊之贓物），仍基於概括犯意，先後數次，連續加以收受，繼而意圖
    供行使之用，先後數次，於民國（下同）八十六年四月間，在臺北地區「皇家帝
    苑」酒店及其他各地，明知自己並無權限，仍虛偽填載發票日及金額，而連續偽
    造如附表第一項至第五項所示「甲○○」名義之支票，持往前揭酒店及各地向如
    附表所示之人行使，分別用以抵付酒店（癸○○）消費金額、支付其所積欠己○○之房租，抵付貨款（丙○○），或者借票予人使用（辛○○、乙○○）；另將
    如附表第六項所示支票轉借壬○○使用（轉借時面額欄位空白），如附表第七項
    所示支票（日期、面額原已填妥，非戊○○所偽造）轉借供辛○○使用，至如附
    表第八項所示支票（日期、面額原已填妥，非戊○○所偽造）則持向丁○○調借
    現金（各詳如附表所示）。
二、案經基隆市警察局第一分局報告臺灣臺北地方法院檢察署檢察官偵查起訴，及臺
    灣板橋地方法院檢察署檢察官、臺灣基隆地方法院檢察署檢察官分別移請併為審
    理。
    理  由
一、訊據上訴人即被告戊○○矢口否認有何收受贓物、偽造並行使有價證券之犯行，
    辯稱袁明韻將票借給被告，出了問題被告才知道等語。經查：（一）右揭犯罪事
    實，分別業據證人己○○（見臺灣臺北地方法院檢察署八十六年度偵字第一四０
    三二號偵查卷宗第二十頁），庚○○（見臺灣臺北地方法院檢察署八十六年度他
    字第一九三一號偵查卷宗第二六頁，偵字第一六二四九號偵查卷宗第二六、二七
    頁）、癸○○（見臺灣臺北地方法院檢察署八十六年度偵字第一六二四九號偵查
    卷宗第二五頁）、辛○○（見臺灣基隆地方法院檢察署八十六年度偵字第四四四
    三號偵查卷宗第三三、三四頁）、丙○○（見臺灣基隆地方法院檢察署八十六年
    度偵字第五二七七號偵查卷宗第一九頁）、壬○○（見臺灣臺北地方法院檢察署
    八十六年度他字第一九三一號偵查卷宗第二六、二九、三十頁）於檢察官偵查中
    ，及證人乙○○（見臺灣臺北地方法院檢察署八十六年度偵字第一六五二三號偵
    查卷宗第六頁）於警訊中，各自供證明確；（二）並有被告收受之贓物支票，退
    票理由單影本等資料可憑，復經本院調取臺灣板橋地方法院八十六年度訴字第一
    九二二號袁明韻偽造有價證券案卷檢閱無訛；（三）又證人甲○○所營中元貨櫃
    運輸公司曾於八十六年間失火，並失竊財物等事實，復有證人甲○○警訊筆錄、
    警方所製火災現場勘查紀錄及原因判斷、火災出動觀察紀錄、火場勘察現場位置
    圖、物品配置圖、現場照片資料說明等，附於偵查卷宗可據（均影本，見臺灣基
    隆地方法院檢察署八十六年度偵字第四四四三號偵查卷宗第六一頁至第七九頁）
    ，系爭支票為甲○○失竊者，亦信而有徵；（四）被告雖辯稱不知其所持用者為
    贓物支票，自亦未有偽造犯行云云，但查被告與袁明韻非親非故，而袁明韻竟能
    拿來他人名義之多紙支票，交由被告戊○○任意使用，與商場上使用支票之常情
    大相逕庭，況袁明韻與甲○○是何關係？何以袁明韻會執有甲○○名義之多紙支
    票？且其中尚有多紙支票是尚未填載日期、面額而能任由人填寫者？在在均有疑
    問，其為來路不明之贓物甚明，何以被告戊○○毫不質疑即予收受？其有贓物之
    認識亦甚灼然；矧被告戊○○與袁明韻彼此間亦未有何債權債務關係，乃袁明韻
    竟交付被告多紙支票並任由戊○○一再開立未經票主授權之支票，或逕自交付供
    他人使用，猶稱不知為贓物，未有犯罪故意云云，殊非可採；（五）被告雖辯稱
    不認識丙○○、癸○○，惟查，丙○○指稱被告戊○○在臺北市○○街三一號開
    設公司，戊○○是在柳州街三一號該公司內將支票開給伊抵付貨款，供述甚明，
    而被告戊○○亦確有在臺北市○○街三一號開設斗良實業有限公司無訛（詳後述
    ），足見丙○○之指證非虛，被告空言辯稱不認識丙○○，為卸責之詞，不足採
    信；又證人癸○○雖到庭證稱不認識被告戊○○，支票是庚○○交付的云云，但
    查支票是由戊○○拿出來填寫後抵付酒帳的，業據庚○○陳明在卷（見臺灣臺北
    地方法院檢察署偵字第一六二四九號偵查卷宗第二六、二七頁），而庚○○是酒
    店的熟客，並據癸○○陳明，則付帳之支票雖來自於戊○○，自有可能由與癸○○相熟之庚○○付給癸○○，是癸○○只認得給票之庚○○，而對同為在座之戊○○沒有印象，亦符常情；證人庚○○既已明指戊○○在座並簽發該支票，乃被
    告戊○○猶辯稱不認識庚○○、癸○○，自不可採，癸○○所為證詞尚不足為有
    利被告之認定，庚○○證詞既已明確，亦無再傳必要。綜上，本件事證明確，被
    告犯行堪以認定，應予依法論科。
二、核被告所為收受贓物支票，復在其中部分空白支票上虛偽填載發票日、金額等行
    為，分別係犯刑法第二百零一條第一項偽造有價證券罪、第三百四十九條第一項
    之收受贓物罪。其行使偽造有價證券之低度犯行應為其偽造有價證券之高度犯行
    所吸收，不另論罪。被告所犯收受贓物罪及偽造有價證券罪，所犯構成要件相同
    ，且時間密接，顯係基於概括犯意而反覆為之，均應依連續犯分別論以一罪，並
    均加重其刑，惟此二罪間，有方法結果之牽連關係，應從一重之偽造有價證券處
    斷。公訴意旨只起訴如附表一二七八四張支票部分之犯罪事實，三四五六四張支
    票雖未起訴，但與起訴部分有連續犯裁判上一罪關係，為起訴效力所及，應併予
    審究。原審予以論科，固非無見，惟查：原判決理由未說明被告戊○○如何有明
    知為贓物之認識，又如附表三四五六四張支票部分之犯罪事實並未據起訴，何以
    得併予審究，亦未據原判決說明，均有未洽；被告上訴意旨仍執陳詞否認飾卸犯
    罪，雖無可取，但原判決既有可議即無可維持，自應撤銷改判。爰審酌被告犯後
    否認全部犯行，並無悔意，其所收受贓物支票不僅自己開立多紙，並交付他人使
    用，其所生之危害，及其妻患有尿毒症需長期透析治療，為重器障，有障礙手冊
    在卷可稽，家境堪憐等一切情狀，酌處如主文第二項所示之刑。
三、如附表第一項至第五項支票，為被告所偽造，應依刑法第二百零五條沒收之。至
    於附表第六項所示支票，被告轉借出去時面額欄位尚屬空白，自非被告所偽造；
    而附表第七、八項所示支票，於被告交付供他人使用時均已經填妥，雖為被告所
    收受之贓物，但不能證明為被告偽造或經變造之支票，故附表第六項至第八項所
    示之支票，不併宣告沒收。
四、公訴意旨另以：被告戊○○於八十六年三月間，因有財務困難，已無舉債能力，
    仍意圖為自己不法所有及利益，在臺北市○○街三一號，向合夥之吳明龍詐稱願
    意頂下設在該址之斗良實業有限公司（下稱「斗良公司」，經營通訊器材買賣）
    等語，使吳明龍陷於錯誤，於收取戊○○所開立七紙面額各為新臺幣（下同）二
    萬五千元之本票後，將該址店面中之器材及貨品交予戊○○，詎該七紙本票均不
    獲兌現，吳明龍始知受騙，因認被告此部分涉犯刑法第三百三十九條第一、二項
    之詐欺取財、詐欺得利之罪嫌等語。訊據被告戊○○矢口否認有何詐欺取財、詐
    欺得利犯行，辯稱以前是與吳明龍合夥，並非頂店或買貨等語；經查，被告與吳
    明龍共同以開設斗良公司另案犯有詐欺、重利犯行，業經法院判決有期徒刑八月
    確定，目前執行中，業經被告戊○○陳明屬實，並有八十六年度偵字第六七九一
    號起訴書及被告前科表等附卷可考，堪認被告與吳明龍二人原係合夥關係，兩人
    並同因涉犯詐欺、重利犯行被起訴判處罪刑，其等對於彼此財力狀況甚為熟稔，
    自無誤認或陷於錯誤之可能，且無其他積極證據可證被告戊○○曾對吳明龍施用
    詐術，或使吳明龍陷於錯誤之情形，縱有本票不獲兌現之情形，應認係民事債務
    不履行之糾紛，可循民事訴訟途徑求解決，尚不能遽認被告有何詐欺取財或得利
    犯行，其犯罪不能證明，但公訴意旨認此部分與前揭有罪部分有裁判上一罪關係
    ，爰不另為無罪之諭知。
據上論斷，應依刑事訴訟法第三百六十九條第一項前段、第三百六十四條、第二百九
十九條第一項前段、刑法第五十六條、第二百零一條第一項、第三百四十九條第一項
、第五十五條、第二百零五條，罰金罰鍰提高標準條例第一條前段，判決如主文。
本案經檢察官蔡瑞宗到庭執行職務。
中      華      民      國    九十一    年      五      月    三十一    日
                            臺灣高等法院刑事第十二庭
                                    審判長法  官  劉  景  星
                                          法  官  陳  博  志
                                          法  官  陳  志  洋
右正本證明與原本無異。
如不服本判決應於收受送達後十日內向本院提出上訴書狀，其未敘述上訴之理由者並
得於提起上訴後十日內向本院補提理由書（均須按他造當事人之人數附繕本）。
                                          書記官  蔡  佩  珊
中      華      民      國    九十一    年      六      月      三      日
附錄：本判決論罪科刑法條全文
刑法第二百零一條
意圖供行使之用，而偽造、變造公債票、公司股票或其他有價證券者，處三年以上十
年以下有期徒刑，得併科三千元以下罰金。
行使偽造、變造之公債票、公司股票或其他有價證券，或意圖供行使之用，而收集或
交付於人者，處一年以上七年以下有期徒刑，得併科三千元以下罰金。
刑法第三百四十九條
收受贓物者，處三年以下有期徒刑、拘役或五百元以下罰金。
搬運、寄藏、故買贓物或為牙保者，處五年以下有期徒刑、拘役或科或併科一千元以
下罰金。
因贓物變得之財物，以贓物論。
附表：
項次  票載付款人        票號              交付對象  面額
一    富邦銀行仁愛分行  AN0000000  癸○○    三萬二千元
二    同右              AN0000000  己○○    二萬元
三    同右AN0000000  辛○○    三萬七千六百二十元
四    同右              AN0000000  丙○○    十萬五千元
五    同右              AN0000000  乙○○    十二萬五千元
六    同右              AN0000000  壬○○    轉讓時面額欄位空白
七    同右              AN0000000  辛○○    三萬元（已填妥）
八    臺北縣汐止鎮農會  AA0000000  丁○○    五萬七千元（已填妥）
